臺灣桃園地方法院刑事判決　　　　　　　 96年度訴字第471號
公　訴　人　臺灣桃園地方法院檢察署檢察官
被　　　告　乙○○
　　　　　　　　　　（另案於臺灣桃園女子監獄執行中）
上列被告因違反毒品危害防制條例案件，經檢察官提起公訴（九
十六年度毒偵字第二三０號），本院判決如下：
    主  文
乙○○施用第一級毒品，處有期徒刑壹年貳月，減為有期徒刑柒
月。
    事  實
一、乙○○於民國八十八年間因違反毒品危害防制條例之施用毒
    品案件，經裁定令入勒戒處所觀察、勒戒後，認有繼續施用
    毒品之傾向，再經裁定令入戒治處所施以強制戒治一年，自
    八十八年三月二日起執行強制戒治，於同年七月五日停止戒
    治交付保護管束，嗣經撤銷停止戒治交付保護管束，執行強
    制戒治，於九十年二月二十七日執行期滿。復於九十二年間
    因施用第一級毒品案件，經本院以九十五年度訴緝字第一二
    一號判決判處有期徒刑十月確定（尚未執行完畢）。詎猶不
    知悔改，基於施用第一級毒品之犯意，於九十五年八月十八
    日上午某時，在臺北縣新莊市○○路○段一四九號六樓之二
    租屋處內，施用第一級毒品海洛因，嗣於同日下午四時三十
    分許，為警在上址租屋處查獲，始悉上情。
二、案經法務部調查局航業海員調查處臺中站移送臺灣桃園地方
    法院檢察署檢察官偵查起訴。
    理  由
壹、證據能力部分：
  一、被告乙○○於法務部調查局航業海員調查處台中站（下稱
      海調處台中站）之自白，係出於被告之自由意志，且與事
      實相符，依刑事訴訟法第一百五十六條第一項之規定，自
      具有證據能力（詳後述）。
  二、按被告以外之人於審判外之言詞或書面陳述，除法律有規
      定者外，不得作為證據，刑事訴訟法第一百五十九條第一
      項固定有明文；惟被告以外之人於審判外之陳述，雖不符
      同法第一百五十九條之一至一百五十九條之四之規定，而
      經當事人於審判程序同意作為證據，法院審酌該言詞陳述
      或書面陳述作成時之情況，認為適當者，亦得為證據。又
      當事人、代理人或辯護人於法院調查證據時，知有第一百
      五十九條第一項不得為證據之情形，而未於言詞辯論終結
      前聲明異議者，視為有前項之同意，同法第一百五十九條
      之五亦定有明文。另鑑於採用傳聞證據排除法則之重要理
      由之一，係因傳聞證據未經當事人之反詰問予以覈實，若
      當事人願放棄對原供述人之反對詰問時，原則上即可承認
      該傳聞證據之證據能力。本件公訴人及被告就本件後引之
      其他各項人證及書證，迄於言詞辯論終結前均未聲明異議
      ，而本院審酌此部分證據均無違法取證及證明力明顯過低
      之瑕疵，亦認以之作為證據為適當，故依諸上開規定及說
      明，認此部分證據均具有證據能力，合先敘明。
貳、實體部分：
  一、訊據被告乙○○矢口否認有何施用第一級毒品之犯行，辯
      稱：伊不知道其是否有在九十五年八月十八日上午施用海
      洛因，伊在海調處台中站認罪，是為了配合指認毒品來源
      者之口卡，且當時伊誤以為認罪的話，可以與前案成立連
      續犯，又其於臺灣桃園女子監獄（下稱桃園女監）入監驗
      尿之結果並無毒品反應，其不知本件驗尿為何會有嗎啡之
      陽性反應云云。經查：
    (一)上開犯罪事實，業據被告於海調處台中站經該站調查人員
      詢問時供承無訛（見偵查卷第八頁背面），且據證人即海
      調處台中站承辦人甲○○於本院審理時證稱：被告於海調
      處台中站製作筆錄時，其供述係出於自由意志，且當時精
      神狀況正常等語明確（見本院卷第七十頁），又海調處台
      中站因被告於九十五年八月十八日為該站調查人員查獲後
      所採尿液檢體，未經被告於檢體封口之封條上捺印簽名，
      故於同年月二十一日函請桃園女監對於被告採尿，經被告
      按捺指印封緘後，交由證人甲○○送往法務部調查局鑑定
      ，其結果呈嗎啡陽性反應，此經證人甲○○於本院審理時
      證述甚詳（見本院卷第六七至七十頁），並有海調處台中
      站九十五年八月二十一日航中緝字第０九五０００一０七
      ００號函、九十六年四月十四日航中緝字第０九六五一０
      ０五一二０號函（見本院卷第七七頁、第三二頁）、法務
      部調查局九十五年十月十八日調科壹字第０九五００四七
      六七七０號鑑定書（見本院卷第三三頁）、海調處尿液真
      實姓名對照表（見本院卷第三四頁）等件附卷可資佐證。
    (二)被告固辯稱其係為配合指認毒品來源及誤認本案與前案有
      連續犯關係，始於海調處認罪云云。惟查，被告對於其於
      海調處台中站之自白是否與事實相符一節，於本院第一次
      準備程序中先稱：伊於海調處台中站所為施用毒品之自白
      ，不知是否與事實相符，因為當時有吃解藥，頭暈暈的，
      當時警察（應指海調處台中站人員）並未對其施以強暴脅
      迫，但伊不知八月十八日早上起床後施用毒品這件事是否
      真的是伊所說等語（見本院卷第二十六頁），惟於本院第
      二次準備程序時，被告經本院曉諭：依海調處台中站所提
      供之製作筆錄錄影帶內容觀之，被告製作筆錄之時並無神
      智不情之情形，且其確於該次筆錄中陳稱其於八月十八日
      早上起床時施用海洛因等語後，則改稱：有一位女性長官
      在伊作筆錄時到場表示吸毒的人說的話都是胡說八道，敢
      做不敢當，伊才說有吸就有吸怎麼樣等語（見本院卷第四
      二至四三頁），嗣於第三次準備程序中，被告又改稱：伊
      是因配合指認口卡，才承認吸毒，且因為錯誤的法律認知
      ，誤以為承認吸毒可以與前案用連續犯處理等語（見本院
      卷第五五頁），前後辯解相互矛盾，已見情虛；參以被告
      於海調處台中站製作筆錄時，對於調查人員所提出之口卡
      照片，表示不能確認是否為其毒品來源，被告既未指認毒
      品來源，自無承認施用毒品之必要，足見被告辯稱其為指
      認口卡而承認吸毒一節，並非屬實；又被告所謂其施用毒
      品之前案，經查為本院九十五年度訴緝字第一二一號案件
      ，其犯罪事實係發生於九十一年六月七日，有該案判決書
      在卷可查，與其自白之本件犯罪時間相距近五年之久，二
      者顯然不能構成連續犯，被告又焉有誤認之可能？被告辯
      稱其因錯誤之法律認知，始為認罪之表示云云，更屬無稽
      ；復審諸被告於海調處台中站所為之自白，係出於其自由
      意志，且當時被告之精神狀況正常，業據證人甲○○證述
      如前，被告上開所辯，均屬事後卸責之詞，委無可採，被
      告於海調處台中站所為之上開自白，並未違背其自由意志
      ，自具有證據能力無疑。
    (三)被告另辯稱其於桃園女監入監時所採尿液，經送鑑定並無
      毒品反應一節，經查：臺灣桃園女子監獄於九十五年八月
      二十一日上午對於被告採尿，經送昭信科技顧問股份有限
      公司，以EIA 方法（即ENZYME IMMUNOASSAY酵素免疫分析
      法）初步鑑定結果，固屬鴉片陰性反應，惟並未以其他更
      精密之檢驗方式進行確認，有該監傳真本院之新收收容人
      採尿登記簿及濫用藥物尿液檢體檢驗報告在卷可稽（見本
      院卷第二九至三十頁），而海調處台中站於同日下午委託
      桃園女監對於被告採取之尿液檢體，則送經法務部調查局
      以螢光偏極免疫分析法篩檢，再以氣相層析質譜儀分析法
      確認，確呈嗎啡之陽性反應，此據上開鑑定書記載明確，
      又法務部調查局所使用之氣象層析質譜儀分析法，據行政
      院衛生署管制藥品管理局九十年九月十三日管檢字第九八
      ０六四號函文指出：以該檢驗方法進行確認者，均不致產
      生偽陽性之反應等語甚詳，前揭法務部調查局之鑑定結果
      ，自較昭信科技顧問股份有限公司之檢驗結果為精確可信
      ；參以被告於九十五年八月十八日下午四時三十分許，經
      海調處台中站人員查獲後，因被告拒絕夜間接受詢問，迨
      至翌日（十九日）上午十一時三十五分許開始詢問，並於
      同日中午十二時十五分許結束詢問後，解送檢察署，嗣於
      同日被告因另案，經檢察官指揮發交桃園女監執行，其迨
      於九十五年八月二十一日經該女監採尿送驗，有被告調查
      站筆錄、臺灣高等法院被告前案紀錄表在卷可憑，則被告
      自九十五年八月十八日下午四時三十分許經調查站人員查
      獲後，至上述時間經該女監採尿時止，此段期間內被告自
      無另行施用第一級毒品海洛因之可能；再者，施用毒品海
      洛因後，一般施用者尿液可檢出之時間為二天至四天，業
      據行政院衛生署管制要品管理局於九十二年二月七日以管
      檢字第０九二０００八八一號、九十二年三月十日以管檢
      字第０九二０００一四九五號函釋明確，故上開法務部調
      查局所鑑定被告尿液所呈現之嗎啡反應，應為被告於九十
      五年八月十八日為海調處台中站人員查獲送交桃園女監執
      行前施用第一級毒品海洛因之結果，由此益徵被告前開於
      海調處台中站自白其於九十五年八月十八日上午施用第一
      級毒品海洛因等語，確與事實相符。
    (四)綜上論述，被告所辯均非可採，其施用第一級毒品海洛因
      之犯罪事實，事證已臻明確，堪予認定。
  二、按九十二年七月九日新修正之毒品危害防制條例刪除二犯
      及三犯之規定，一改修法前繁雜之處遇程序，僅將施用毒
      品者簡化區分為初犯、再犯，並認施用毒品者係屬病患性
      犯人，以觀察、勒戒戒除其身癮，並以強制戒治去除其心
      癮。經觀察、勒戒或強制戒治執行完畢釋放後，若係五年
      後再犯該條例第十條施用毒品罪者，與同條例第二十條第
      一項、第二項關於「初犯」之處理方式相同，檢察官應先
      聲請法院裁定令被告入勒戒處所觀察、勒戒，並視有無繼
      續施用毒品傾向，決定應予釋放、為不起訴之處分，或應
      聲請法院裁定令入勒戒處所強制戒治；若係五年內「再犯
      」同條例第十條施用毒品罪者，依同條例第二十三條第二
      項規定，檢察官則應依法追訴。觀諸該條例第二十條第三
      項之修正理由：「觀察、勒戒或強制戒治五年後再犯者，
      顯見前所實施之觀察、勒戒或強制戒治已足以遮斷其施用
      毒品之癮，為期自新及協助其戒除毒癮，對此五年後再犯
      者，爰明定仍適用初犯之規定，先經觀察、勒戒、強制戒
      治之程序。」及同條例第二十三條第二項之修正理由：「
      為配合簡化施用毒品犯之刑事處遇程序，並鑑於經觀察、
      勒戒或強制戒治執行完畢釋放後五年內再犯者，其再犯率
      甚高，原據以實施之觀察、勒戒及強制戒治既已無法收其
      實效，自應施以刑事處遇。」顯然如施用毒品者係前經觀
      察、勒戒或強制戒治等治療程序執行完畢五年後，始再施
      用毒品之「初犯」，因前所執行之觀察、勒戒或強制戒治
      已足收戒除毒癮之效，自應重新執行觀察、勒戒或強制戒
      治等治療程序，並於治療程序執行完畢後，由檢察官為不
      起訴處分，毋庸對之追訴處罰；反之，在「再犯」之情形
      ，因其先前所為治療程序顯未能收戒斷毒癮之效，且考量
      施用毒品者之再犯率偏高，乃簡化其刑事處遇程序，而逕
      予追訴處罰，不再施以治療程序。參酌上開立法理由，修
      正毒品危害防制條例就施用毒品者，祇於「初犯」及「五
      年後再犯」二種情形，有其追訴條件之限制，即須於初犯
      經觀察、勒戒或強制戒治釋放後，五年內均無施用毒品之
      行為，始能認其前所實施之觀察、勒戒或強制戒治已足遮
      斷毒癮，而得於五年後再犯時，再予適用初犯之規定，重
      行觀察、勒戒等程序。倘五年內已經再犯，被依法追訴處
      罰，縱其第三次（或第三次以上）施用毒品之時間在初犯
      釋放五年以後，即與「五年後再犯」之情形有別，且因已
      於「五年內再犯」，顯見其再犯率甚高，原實施觀察、勒
      戒或強制戒治，已無法收其實效，而無五年戒斷期之存在
      ，自無再經觀察、勒戒及強制戒治之必要，應由檢察官逕
      行起訴，始符新法修正之本旨（最高法院九十五年度臺非
      字第五九號、第六五號判決意旨參照）。查被告本件施用
      毒品犯行非屬「初犯」及「五年後再犯」之情形，依上開
      說明，自應逕予以論罪科刑。
  三、核被告所為，係犯毒品危害防制條例第十條第一項之施用
      第一級毒品罪。其施用前持有毒品之低度行為，為施用之
      高度行為所吸收，不另論罪。爰審酌被告前科累累，素行
      不良，犯後多方飾詞圖卸，態度惡劣，顯無悔改之意等一
      切情狀，量處如主文所示之刑。末按中華民國九十六年罪
      犯減刑條例業於九十六年六月十五日立法三讀通過，並於
      同年七月十六日施行，查被告犯行係在九十六年四月二十
      四日之前，且所犯非上揭減刑條例第三條所列不得減刑之
      罪，爰依該條例第二條第一項第三款，就前開宣告之刑，
      減其刑期二分之一。
據上論斷，應依刑事訴訟法第二百九十九條第一項前段，毒品危
害防制條例第十條第一項，中華民國九十六年罪犯減刑條例第二
條第一項第三款、第七條，判決如主文。
本案經檢察官蔡宜均到庭執行職務。
中　　華　　民　　國　　96　　年　　10　　月　　4 　　日
                  刑事第八庭   審判長法　官　邱滋杉
                                     法  官  吳為平
                                     法  官  袁雪華
以上正本證明與原本無異。
如不服本判決，應於判決送達後10日內向本院提出上訴狀（應附
繕本），其未敘述上訴理由者，應於上訴期間屆滿後20日內補提
理由書狀於本院，上訴於臺灣高等法院。
                                     書記官  邱仲騏
中　　華　　民　　國　　96　　年　　10　　月　　4 　　日
附錄本案論罪科刑之法條：
毒品危害防制條例第10條第1項
施用第一級毒品者，處 6 月以上 5 年以下有期徒刑。
